【裁判字號】    89,訴,2314
【裁判日期】    900403
【裁判案由】    遷讓房屋
【裁判全文】
臺灣臺南地方法院民事判決  八十九年度訴字第二三一四號
    原      告    乙○○
    訴訟代理人    薛西全律師
                  利美利律師
    被      告    美樂興電工材料有限公司    設台南市○區○○路四七號
                  福元電機器材貿易有限公司  設同右
    共      同
    法定代理人    甲○○      .
    被      告    甲○○即福龍五金商號      住同右
右當事人間請求返還房屋等事件，本院判決如左：
    主    文
被告應將坐落台南市○區○○段一一三之三地號土地上建物門牌號碼為台南市○區○
○路四七號房屋一棟遷讓交還原告。並應連帶給付原告自民國八十九年九月一日起至
交還前開房屋之日止，按月以新臺幣壹萬玖仟零陸拾貳元計算之損害金。
前項交還房屋之履行期為拾伍日。
訴訟費用由被告連帶負擔。
本判決第一項於原告以新臺幣肆拾柒萬玖仟元為被告供擔保後，得假執行。
    事    實
甲、原告方面：
一、聲明：
（一）被告等應將門牌號碼台南市○區○○路四七號四層樓之房屋遷讓交還原告。
（二）被告等應自民國八十九年九月一日起至交還前開房屋之日止，按月連帶給付原
      告新台幣（下同）一萬九千零六十二元。
（三）第一、二項判決，原告願供擔保請准宣告假執行。
二、陳述：
（一）緣門牌號碼為台南市○區○○路四七號四層樓房屋（下稱系爭房屋）及其基地
      即台南市○區○○段一一三之三地號之土地均為原告所有。
（二）按「所有人對於無權占有或侵奪其所有物者，得請求返還之。」，民法第七百
      六十七條前段定有明文。經查，兩造間前曾就系爭房屋訂立和解書，觀諸該和
      解書第一條：「甲方（即被告）占用乙方（即原告）所有坐落台南市○○路四
      十七號房屋，甲方承諾於八十九年八月三十一日前搬遷騰空點繳乙方管業，屆
      期不得再以任何理由要求延期。」等語，可知被告等已自承為無權占用，且亦
      已承諾應於八十九年八月三十一日前遷讓交還系爭房屋與原告，詎料，屆期後
      屢經原告催討無著，被告等仍繼續占用系爭房屋，被告既為無權占有原告所有
      之系爭房屋，則原告除可依據上開和解書請求被告履行遷讓交還房屋外，尚可
      依民法第七百六十七條前段之規定請求被告遷讓交還系爭房屋與原告。
（三）被告等既如前述無權占有使用原告所有之房屋，原告自得依侵權行為及不當得
      利之規定，請求被告等連帶給付相當於租金之損害金。依據土地法第九十七條
      及第一百零五條之規定，以土地及其建築物申報總價額年息百分之十計算相當
      於租金之損害金，查系爭房屋坐落之基地申報地價為每平方公尺一萬八千三百
      元，從而原告自可依法請求被告等自八十九年九月一日起至交還系爭房屋之日
      止，按月連帶給付原告一萬九千零六十二元之損害金。
      （其計算方式為：18,300×125×10％÷12=19,062.5）
（四）至於被告以系爭房屋內物品過多為由提出履行期延至九十年八月之請求，經查
      ，系爭屋內之物品，原告於另案鈞院九十年度執字第五六三號強制執行事件中
      查封被告如查封物品清單所示之物品，僅需一日上午即可搬妥，被告所辯因物
      品過多而需較常之履行期云云，實乃推卸之詞。再查系爭房屋已無償借被告使
      用四年多，期間所有稅捐亦為原告繳納，兩造前已曾經數次磋商，惟被告均未
      依約履行，被告請求將履行期延至九十年八月，時間過長。
三、證據：提出照片五張、營利事業登記抄本三份、土地登記謄本、建物登記謄本、
    和解書、八十九年台南市稅捐稽徵處房屋稅繳款書影本、查封物品清單、本院八
    十六年度訴字第一五八九號民事判決影本、台灣高等法院台南分院八十七年度上
    字第一八五號民事判決影本各一份為證。
乙、被告方面：
一、聲明：求為判決駁回原告之訴。
二、陳述：
    兩造於八十九年三月初發生系爭糾紛，而與原告簽訂和解書，約定伊於八十九年
    八月要遷讓交還系爭房屋與原告，但因為系爭房屋內東西繁多且又未找到其他供
    搬遷之處所，希望能延至被告之子放暑假而能幫忙搬家時即九十年八月底再行遷
    讓交還系爭房屋。況且被告於幾年前曾經給付原告一百萬元以補償原告租金之損
    失。
丙、本院依職權勘驗坐落台南市○區○○段一一三之三地號之門牌號碼為台南市○區
    ○○路四七號四層樓房屋。
    理    由
一、原告起訴主張：系爭房屋及其基地均為原告所有，被告等無權占有使用系爭房屋
    ，兩造為解決相關爭執，於八十九年八月間簽訂和解書約定，被告應於八十九年
    八月三十一日前遷讓交還系爭房屋與原告，惟被告迄今仍繼續占用上開房屋，為
    此原告依據兩造簽訂之和解書及民法第七百六十七條前段之規定，被告應遷讓交
    還系爭房屋與原告；另被告迄今既無權占有系爭房屋，原告復依據侵權行為及不
    當得利之規定，請求被告等連帶給付相當於租金之損害金，亦即被告等應自八十
    九年九月一日起至交還系爭房屋之日止，按月連帶給付原告一萬九千零六十二元
    相當於租金之損害金等語。被告則以：因系爭房屋內東西繁多且又未找到其他供
    搬遷之處所，希望延至被告之子放暑假而能幫忙搬家時即九十年八月底再遷讓交
    還系爭房屋，且伊於幾年前曾給付原告一百萬元補償原告租金之損失等語，資為
    抗辯。
二、原告主張：其為系爭房屋之所有權人，兩造前為解決交還系爭房屋之糾紛，曾簽
    訂和解書，約定被告等應於八十九年八月三十一日前交還系爭房屋，然被告等未
    依約履行且現仍繼續無權占有系爭房屋中，其自可依據兩造簽訂之和解書及民法
    第七百六十七條前段請求被告等交還上開房屋等語，業據提出營利事業登記抄本
    三份、土地登記謄本、建物登記謄本、和解書影本各一份可證，且被告對於上開
    情節均不爭執，自堪信原告之主張為真實。原告此部份之主張為有理由，應予准
    許。
三、按無法律上之原因而受利益，致他人受損害者，應返還其利益；因故意或過失，
    不法侵害他人之權利者，負損害賠償責任；數人共同不法侵害他人之權利者，連
    帶負損害賠償責任，民法第一百七十九條前段、第一百八十四條第一項前段、第
    一百八十五條第一項前段分別定有明文。另按無權占有他人土地，可能獲得相當
    於租金之利益為社會通常之觀念，此有最高法院六十一年度台上字第一六九五號
    判例要旨可參。查系爭房屋為原告所有，被告等於本應八十九年九月一日依和解
    書交還系爭房屋，惟被告等迄未履行，已如前述，則被告等占有使用系爭房屋即
    無正當權源，乃無法律上之原因受有使用系爭房屋之利益，並因而造成原告無法
    使用系爭房屋之損害，依據前開規定，原告自可請求被告等連帶給付相當於租金
    之損害金。次按城市地方房屋之租金，以不超過土地及其建築物申報總價額年息
    百分之十為限，土地法第九十七條第一項定有明文。原告主張依據系爭房屋坐落
    之基地申報地價年息百分之十計算租金，核與上開規定並無不合，且本院並參酌
    系爭房屋為四層樓水泥鋼筋建築，一樓堆放電機器材供被告等營業使用，二樓以
    上做為住家之用，房屋後方加蓋鐵皮屋，全部使用空間約三十幾坪，屋前臨勝利
    路，附近有勝利國小、台南一中，人車往來頻繁等情狀，認為原告主張依據系爭
    房屋坐落之基地申報地價計算每月租金為一萬九千零六十二元應屬相當。
四、再按當事人主張有利於己之事實者，就其事實有舉證之責任，民事訴訟法第二百
    七十七條前段定有明文。被告另抗辯：伊曾於數年前給付原告一百萬元以補償原
    告租金之損失云云，既經原告否認，揆諸前揭規定，自應由被告就伊給付一百萬
    元之事實負舉證之責，然被告自本件訴訟繫屬至言詞辯論終結之際，均未曾提出
    任何證據以實其說，是被告此部份之抗辯，自難信為真實。
五、從而，原告主張被告等自八十九年九月一日起至遷讓交還系爭房屋之日止，按月
    連帶給付一萬九千零六十二元之部分，為有理由，應予准許。至被告又抗辯：因
    為東西過多且未找到可供搬遷處所而希望延至九十年八月間遷讓交還上開系爭房
    屋云云，被告等既為無權占有原告所有之系爭房屋，已如前述，則被告等並無請
    求延至九十年八月間始遷讓交還系爭房屋之權，且本件被告等置放於一樓之營業
    用相關物品已為原告於另案中查封搬遷，現為原告保管之中，此有原告提出之查
    封物品清單附卷可考，另斟酌本件被告等依約本應於八十九年八月三十一日前交
    還系爭房屋，惟伊等遲至本院於九十年二月五日前往現場勘驗之際，仍無遷讓交
    還房屋之跡。綜上，雖遷讓房屋，非立時可為，然徵諸前開情狀，訂履行期間為
    十五日，以資兼顧兩造之權益。
六、原告陳明願供擔保請求宣告假執行，核無不當，爰酌定相當擔保金額而宣告之。
七、結論：本件原告之訴為有理由，並依民事訴訟法第八十五條第二項、第三百九十
    六條第一項、第三百九十條第二項，判決如主文。
中      華      民      國    九十      年      四      月      三      日
                                臺灣臺南地方法院民事第民一庭
~B法      官  李杭倫
右為正本係照原本作成
如對本判決上訴，須於判決送達後廿日內向本院提出上訴狀
中      華      民      國    九十      年      四      月      三      日
~B法院書記官  汪維屏


司法院資訊處製作；財團法人民間司法改革基金會備份。
